【裁判字號】    97,易,254
【裁判日期】    971009
【裁判案由】    竊盜
【裁判全文】
臺灣士林地方法院刑事判決               97年度易字第254號
公  訴  人  臺灣士林地方法院檢察署檢察官
被      告  乙○○
上列被告因竊盜案件，經檢察官提起公訴（96年度偵緝字第1389
號），本院判決如下：
    主  文
乙○○結夥三人以上竊盜，累犯，處有期徒刑壹年。
    事  實
一、乙○○曾有多次竊盜、違反懲治盜匪條例及贓物等前科（此
    部分不構成累犯），最近一次係於民國90年間，因施用毒品
    案件，經臺灣板橋地方法院以91年度重簡字第106 號判決判
    處有期徒刑4 月確定，於92年8 月28日執行完畢（以上構成
    累犯）。詎仍不知悔改，復與友人戊○○（業經本院另案判
    處罪刑確定），及另名姓名年籍均不詳，綽號「國鈞」之成
    年男子，共同意圖為自己不法之所有而基於竊盜之犯意聯絡
    ，於96年6 月8 日上午10時許，駕駛車號ZZ-5596 號自用小
    貨車及車號PO-0543 號自用小客車前往位在臺北縣八里鄉華
    富山26鄰4 號之4 之無人居住鐵皮屋，利用大門未上鎖之際
    ，入內共同徒手竊取丁○○父親所有並堆放該處之金屬製廢
    棄瓦斯爐、油漆攪拌機具、鐵罐密封機具各1 臺至上開自用
    小貨車上，得手後尚未離去之際，遭駕車途經該處之丁○○
    伯父丙○○發覺並通知丁○○報警處理，員警據報後於同日
    上午11時30分許到場查獲，並當場逮捕乙○○及戊○○，至
    綽號「國鈞」之男子則趁隙逃逸。
二、案經臺北縣政府警察局蘆洲分局報告臺灣士林地方法院檢察
    署檢察官偵查起訴。
    理  由
壹、證據能力之判斷：
一、按被告以外之人於偵查中向檢察官所為之陳述，除顯有不可
    信之情況外，得為證據，刑事訴訟法第159 條之1 第2 項定
    有明文，而其中所稱「顯有不可信」，係指陳述是否出於供
    述者之真意、有無違法取供情事之信用性而言，故應就偵查
    或調查筆錄製作之原因、過程及其功能等加以觀察其信用性
    ，據以判斷有無顯不可信之情形（最高法院94年度台上字第
    629 號判決意旨參照）。經查，本案證人丙○○、丁○○、
    張晉榮（丙○○部分，於偵查中係以甲○代號稱之）及戊○○
    等人於偵查中向檢察官所為之陳述（參見96年度偵字第7383
    號卷第65頁至第67頁、第53頁至第55頁、96年度偵緝字第13
    89號卷第50頁至第51頁），均係經具結後做成，且有全程錄
    音錄影，並經渠等於訊後閱覽筆錄無訛而簽名在末，亦查無
    人情施壓、干擾或不當取證之情形，其中證人丙○○係以本
    案目擊證人之身分、證人丁○○、張晉榮分別係以報案人及
    到場處理員警之身分、證人戊○○係以共犯身分經檢察官之
    傳訊而到庭作證，偵詢問題均係關於渠等親身經歷之事，
    對於本案犯行之釐清具有功能，揆諸前揭說明，證人丙○○
    、丁○○、張晉榮、戊○○於偵查中之證述，自均得為證據
    。
二、又按證人丁○○於警詢之陳述（參見同上偵卷第15頁至第17
    頁），係經檢察官於起訴書中引為證據使用，復經被告於本
    院97年3月6日準備程序中同意採為證據使用，且迄至言詞辯
    論終結前，均未就該項證據之證據能力聲明異議，而本院審
    酌該陳述係依證人丁○○於案發當日依報案人身分做成，且
    經全程錄音，並於筆錄製作完成後，由其閱覽無訛而簽名在
    末，尚無違法不當取證或證明力明顯過低之瑕疵，堪認以之
    作為證據應屬適當，爰依刑事訴訟法第159條之5規定，認前
    開陳述應例外有證據能力。
貳、認定犯罪事實所憑之證據及理由
一、訊據被告乙○○矢口否認有於前揭時、地，與友人戊○○及
    綽號「國鈞」之成年男子共同竊取上開瓦斯爐及機具之犯行
    ，辯稱：案發當時伊雖在現場，但係因其於當日早上曾向戊○○借車使用，遂依戊○○之要求，將車輛開至案發地點歸
    還，伊抵達該處後，僅留在車上等候戊○○載伊下山，伊並
    不知道戊○○與「國鈞」在該處行竊，亦未共同搬運渠等所
    竊物品云云。
二、本院查：
(一)、被告於96年6 月8 日上午10時許，與戊○○及綽號「國鈞」
    之成年男子共同在丁○○之父所有之臺北縣八里鄉華富山26
    鄰4 號之4 鐵皮屋處，因駕車行經該處之丁○○伯父丙○○
    察覺有異，通知丁○○報警，嗣員警據報於同日上午11時許
    抵達該處時，查獲被告及戊○○在場，至「國鈞」已先行離
    去，並當場查獲停放該處之車號PO-0543 號紅色自用小客車
    及車號ZZ-5596 號小貨車各1 輛，當時該小貨車上並已放置
    丁○○父親所有之金屬製廢棄瓦斯爐、油漆攪拌機具及鐵罐
    密封機具各１臺等情，除經被告於偵查及本院審理中供承在
    卷（參見96年度偵字第7383號卷< 下稱偵字卷> 第55頁、本
    院卷第32頁、第60頁、第79頁），並據證人即共犯戊○○於
    偵查中具結證稱：伊與被告及「國鈞」均在案發現場，員警
    到達時，現場停有車號PO-0543 號之紅色轎車及車號ZZ-559
    6 號之小貨車各1 輛，當時贓物均已搬到小貨車上等語（參
    見同上偵字卷第54頁）、證人丙○○於偵查中及本院審理時
    具結證稱：伊開車經過案發現場，發現鐵皮屋外面及鐵皮屋
    內分別停放有一輛紅色小客車及一輛小貨車，因該處鐵皮屋
    之前曾經遭竊，伊便打電話通知姪子丁○○報警等語（參見
    96年度偵緝字第1389號卷< 下稱偵緝字卷> 第51頁、本院卷
    第72頁至第73頁）、證人丁○○於警詢中證稱：伊接獲伯父
    通知，發現有不明之人在伊父親位在八里鄉華富山26 鄰4號
    之1 倉庫行竊，隨即報警處理等語（參見同上之偵字卷第15
    頁至第16頁）及證人即本案到場處理員警張晉榮於偵查中證
    稱：伊因接獲丁○○通報竊案而隨同丁○○前往本件案發地
    點處理，到達時，看見被告及戊○○在場，「國鈞」則趁隙
    逃逸等語（參見同上偵字卷第66頁）在卷，此外，並有員警
    前往現場處理時，攝得前開2 部車輛停放該處、且被告及戊○○均在現場，及前開機具之刑案現場照片6 幀附卷可佐（
    參見同上偵卷第23頁、第31頁至第34頁），應甚明確，堪予
    認定。
(二)、又目擊證人丙○○於偵查及本院審理中一貫具結證稱：伊開
    車經過前揭鐵皮屋，因發現該處停有2 輛車而察覺有異，隨
    即下車進入鐵皮屋察看，當場發現有3 個不認識的人在鐵皮
    屋內搬東西，伊當下直覺認該3 人為小偷，便趕緊返回車上
    打電話請其姪子丁○○報警，並待在車上等待警察前來，並
    同時注意該3 人之動態，約10多分鐘後，伊見到其中1 人走
    出鐵皮屋欲駕駛該紅色自小客車離去，伊隨即開車擋住該自
    小客車去路，之後另又有1 人從鐵皮屋內走出，要伊讓開紅
    色車子之人離開，伊當場表示已通知他人將此處包圍，若真
    的未偷東西，不會為難他們，後來警察到場，惟該3 人中之
    1 人已先行離去等語明確在卷（參見同上偵緝字卷第50頁至
    第51頁，本院卷第72頁至第75頁）。經查，證人丙○○與被
    告原不相識，2 人間並無怨恨仇隙，其於偵查中經檢察官指
    揮員警循線查出為案發時在場之人後，曾一度表示不願作證
    ，嗣經檢察官一再傳喚，始出面作證，有臺灣士林地方法院
    檢察署辦案公務電話紀錄表、書函及辦案進行單等件在卷可
    稽（附於同上偵緝字卷第36頁至第47頁），足認證人丙○○
    應無甘冒偽證重罪而設詞誣陷被告犯罪，進而招致偽證重罪
    之可能及必要，又其前開證詞，係就案發當日其發覺被告及
    其他2 名共犯之過程、當場採取之措施及與該等犯嫌之互動
    情形陳述親身經歷，所證內容綦詳，且與證人即員警於張晉
    榮於偵查中證稱：伊據報到現場處理前，已知道現場有3 位
    竊嫌等語（參見同上偵字卷第66頁）、證人即共犯戊○○於
    偵查及本院審理中證稱：伊與「國鈞」係在該鐵皮屋偷搬東
    西，後來證人丙○○前來質疑我們偷東西，並表示如果沒有
    偷，不會為難我們等語（參見同上偵字卷第54頁）及被告坦
    承當天伊要開車離開時，證人丙○○確有將伊擋住乙情（參
    見本院卷第76頁）相符，並與前揭認定員警前往現場處理時
    ，確在現場自小貨車上查獲被害人即丁○○之父親所有，原
    本放置在鐵皮屋內之金屬製廢棄瓦斯爐、油漆攪拌機具及鐵
    罐密封機具各１臺乙情相符，堪認證人丙○○證詞應屬可信
    ，此外，並有丁○○領回上開遭竊物品後所出具之贓物認領
    保管單1 紙在卷可佐（附於同上偵字卷第23頁）。
(三)、從而，本件目擊證人丙○○雖僅證明於本件案發時、地目擊
    3 名不認識之人在鐵皮屋內搬東西之事實，尚無法明確指認
    該3 人之面貌，然綜合前開其他事證參互析之，堪認被告確
    係於前揭時、地，與共犯戊○○及綽號「國鈞」之成年男子
    共同竊取被害人前揭財物得手無訛。本案事證明確，被告犯
    行堪予認定，應依法論科。
三、對被告辯解及有利被告證據不採之理由：
(一)、被告雖以前揭情詞置辯，否認參與本案犯行，證人即共犯戊○○於本院審理中亦附和被告，證稱：伊係與共犯「國鈞」
    共同於前揭時、地行竊，被告並未參與，因伊之前將自己之
    車輛借給被告使用，才要被告於案發當日上午將該車輛開往
    案發地點歸還云云。
(二)、本院查：
  1.證人戊○○於偵查中證稱被告並未參與本件竊盜犯行，僅其
    與「國鈞」2 人行竊，嗣於本院96年度易字第2059號竊盜案
    件審理中，則以被告身分供承係3 人共同去偷（參見同上偵
    緝字第1389號卷第58頁所附本院審判筆錄影本），嗣於本案
    審理中，又改證稱僅其與「國鈞」2 人行竊云云，就被告是
    否確有參與本案乙節，證人戊○○先後說詞反覆不一，真實
    性已屬有疑。
  2.又證人戊○○於本院審理中證稱被告係於案發「前晚」約7
    、8 時或10時許前往其住處向其借車云云（參見本院卷第63
    頁）；就此，被告於偵查中辯稱係案發「當日」上午7 、8
    時許，前往戊○○住處向其借車云云（參見同上偵緝字卷第
    7 頁），嗣於本院審理中，因戊○○證稱其於案發當日一大
    早即與「國鈞」前往本件案發地點之山上，被告乃又改稱係
    案發當日一大早，約5 、6 點或6 、7 點向戊○○借車云云
    （參見本院卷第71頁），經核被告對於向戊○○借車之時間
    乙節，先後辯詞已有出入，且與證人戊○○之說詞亦不相符
    ，衡情，渠2 人如係陳述共同經歷之事實，當不致有此出入
    。
  3.再者，證人戊○○與被告雖一致供證係於案發當日早上彼此
    以電話聯絡，相約在本件案發地點之山上還車，證人戊○○
    於本院審理中並進一步證稱伊係抵達案發地點之鐵皮屋後，
    以電話聯絡被告將車開至山上歸還，被告之後便開車前來云
    云（參見本院卷第66頁），然由被告及證人戊○○供承渠等
    當時所分別使用之0000000000號、0000000000號行動電話門
    號通聯紀錄觀之（附於同上偵字卷第74頁至第83頁），渠2
    人於案發當日（即96年6 月8 日）上午，除於凌晨4 時36分
    許曾彼此通聯外，並無其他通聯紀錄，是如依被告所稱之借
    車時點為案發當日上午5 時以後，則顯然前開通聯並非針對
    約定還車所為，倘依證人戊○○所稱借車時點為案發當日前
    晚，然由該次通聯紀錄顯示證人戊○○係利用位在台北縣林
    口鄉○○路之基地台通話觀之，顯見通話當時戊○○未在案
    發地點，與其另稱係在案發地點鐵皮屋聯絡被告還車乙情不
    符，堪認該次通聯並非針對約定還車所為，從而，被告及證
    人戊○○前揭以電話聯絡還車之說，顯與通聯紀錄不符，參
    以證人戊○○證稱案發當日係與「國鈞」共同駕駛一輛自小
    貨車由其位在林口鄉之住處出發前往案發地點山區，足認證
    人戊○○並未缺乏下山之交通工具，而被告又辯稱當日上午
    伊將車輛開往案發地點後返還戊○○後，原欲由戊○○再駕
    駛該車載伊返回戊○○位在林口住處云云（參見本院卷第32
    頁），果真如此，則證人戊○○何以捨由被告將車輛直接開
    至其林口住處返還，自己乘原來之小貨車返家之途不由，明
    知自己前往案發地點係實施行竊，非僅所需時間難以掌握，
    且隨時有犯行敗露之風險，而需應變逃逸，卻仍與「不知情
    」之被告約在該偏僻之行竊地點山上還車，並由被告大費周
    章將車開至該處後再開回家中，此等作法顯與一般常情有違
    。是被告及證人戊○○供證稱被告係因還車始前往案發地點
    之說，非僅缺乏通聯紀錄佐證以電話約定還車乙情，且與常
    情有違，真實性誠屬有疑。
  4.又證人戊○○於偵查中證稱被告抵達案發地點後，根本未下
    車云云（參見同上偵字卷第54頁），於偵查中以被告身分接
    受檢察官偵詢時亦稱：被告將車開過來，人還沒下車，警察
    就來了（參見同上偵字卷第107 頁），然於本院審理中先證
    稱：被告從頭到尾都未下車，且被告抵達後沒多久，警察就
    來了云云，後又改稱：伊不知道被告有無下車，被告開車抵
    達案發地點山上時，伊有跟被告交談，問被告昨日去哪，被
    告說去借錢，還跟被告說伊在撿東西云云（參見本院卷第70
    頁）；另一方面，被告於96年6 月8 日偵查中辯稱伊開車抵
    達山上時，戊○○之小貨車剛從倉庫開出來，伊車子掉頭時
    ，警察就來了云云（參見同上偵字卷第55頁），嗣於96年11
    月8 日偵查中先稱：伊抵達時，戊○○及「國鈞」東西已經
    搬好正準備倒車，伊將車子迴轉，警察就來了云云，後又改
    稱：伊開車到現場後停留約1 、20分鐘，警察才來云云（參
    見同上偵緝字卷第8 頁），嗣於本院審理中則稱：伊當時要
    戊○○、「國鈞」快點走，伊不知道他們將東西搬走了沒有
    云云（參見本院卷第76頁）。經核被告及證人戊○○前揭供
    證內容，就被告開車抵達案發地點山上後之情況，非僅本身
    說詞前後不一，彼此說法亦不一致，衡情如係陳述事實，當
    不致此。
  5.綜上，證人戊○○之證詞，顯有重大瑕疵，堪認係事後迴護
    被告之詞，而被告所辯，應屬事後飾卸之詞，均不足採。
四、查被告乙○○夥同共犯戊○○及姓名、年籍不詳，綽號「國
    鈞」之成年男子共同竊取上開物品，核其所為，係犯刑法第
    32 1條第1 項第4 款之結夥三人以上加重竊盜罪。被告與戊○○及綽號「國鈞」之成年男子間有犯意聯絡及行為分擔，
    應論以共同正犯。又被告有如事實欄所載之犯罪科刑及執行
    情形，此有臺灣高等法院被告前案紀錄表1 份在卷可按，其
    於受有期徒刑之執行完畢後，5 年內故意再犯本件有期徒刑
    以上之罪，為累犯，應依刑法第47條第1 項之規定，加重其
    刑。爰審酌被告曾有多次財產犯罪前科（參卷附臺灣高等法
    院被告前案紀錄表），足認素行不佳，且犯後猶執詞卸責，
    態度難認良好，其竊得財物雖已由被害人領回，但結夥3 人
    行竊之犯罪手段，對他人之生命、身體、財產等法益所生危
    害非輕，並其犯罪之動機、目的及其智識程度、生活狀況等
    一切情狀，量處如主文所示之刑，以示懲儆。
據上論斷，應依刑事訴訟法第284 條之1 、第299 條第1 項前段
，刑法第28條、第321 條第1 項第4 款、第47條第1 項，判決如
主文。
本案經檢察官徐名駒到庭執行職務。
中    華    民    國    97    年    10    月     9    日
                  刑事第六庭法  官  吳祚丞
以上正本證明與原本無異。
如不服本判決應於送達後10日內，向本院提出上訴書狀。其未敘
述上訴理由者，應於上訴期間屆滿後20日內向本院補提理由書狀
（均須按他造當事人之人數附繕本）。
                            書記官  方蘭芬
中    華    民    國    97    年    10    月     9    日
附錄本案論罪科刑法條全文：
中華民國刑法第321條
（加重竊盜罪）
犯竊盜罪而有左列情形之一者，處六月以上、五年以下有期徒刑：
一、於夜間侵入住宅或有人居住之建築物、船艦或隱匿其內而犯
    之者。
二、毀越門扇、牆垣或其他安全設備而犯之者。
三、攜帶兇器而犯之者。
四、結夥三人以上而犯之者。
五、乘火災、水災或其他災害之際而犯之者。
六、在車站或埠頭而犯之者。
前項之未遂犯罰之。


司法院資訊處製作；財團法人民間司法改革基金會備份。
